臺灣臺北地方法院刑事判決　　　　　　　　　　　　　九十一年度訴字第二一０號
　　公　訴　人　臺灣臺北地方法院檢察署檢察官
　　被　　　告　丁○○
右列被告因偽造文書案件，經檢察官聲請以簡易判決處刑（九十年度偵字第二０九二
九號），經本院受理後（受理案號為九十年度簡字第四一八五號），認不宜以簡易判
決處刑，本院適用通常程序判決如左：
    主      文
丁○○行使偽造私文書，足以生損害於公眾及他人，處有期徒刑肆月，如易科罰金以
佰元折算壹日。緩刑貳年。如附表二所示偽造之署押沒收。
    事      實
一、丁○○於民國九十年十月十日下午一時七分許，駕駛車號五Ｎ－四三四六號自用
    小貨車行經屬台北縣新店市○○○○道三號道路（即第二高速公路）北上三十公
    里處時，因車速過慢，為內政部警政署國道公路警察局第六警察隊員警戊○○、
    甲○○發現，而將其攔停，除命丁○○將汽車停於路肩外，並要丁○○出示駕駛
    執照受檢，因丁○○本身未考領得任何駕駛執照，為恐其無照駕駛之行為為警發
    現遭受處罰，又因其記得友人丙○○之出生年月日及國民身分證統一編號，乃基
    於行使偽造私文書之單一接續犯意，先向警員謊稱其為丙○○，並表示未隨身攜
    帶駕駛執照，而在警員所交付如附表一所示之空白切結書上，未經丙○○之同意
    ，冒用丙○○之名義，在該切結書之「立切結書人」欄偽造「丙○○」之署押一
    枚（另含指印一枚），偽造丙○○以其名義制作該份切結書之私文書後，將該切
    結書持向警員行使，表示其僅未依規定攜帶駕駛執照，並非無照駕駛，足生損害
    於丙○○，嗣約隔三分鐘後，戊○○、甲○○警員乃依丁○○在前述切結書所偽
    填之丙○○年籍，填制完成內政部警政署國道公路警察局公警局交字第Ｚ000
    00000號舉發違反道路交通管理事件通知單，舉發丙○○違反道路交通管理
    處罰條例第二十五條第一項第三款未隨身攜帶駕駛執照之行為，丁○○隨即在該
    通知單（含通知聯、移送聯、迴覆聯、存根聯）之收受通知聯者簽章欄內偽簽「
    蔡健勝」之署押一式四枚（另含指印四枚），偽造蔡健勝以其名義收受該通知單
    之私文書後，將該通知單持向開單警員行使而交還該通知單，足以生損害於丙○○、蔡健勝及警察機關、交通監理機關對於違反道路交通管理處罰條例規定行為
    人處罰之正確性，而因丁○○在上開通知單係偽簽蔡「健」勝之署押，經警發現
    與在切結書上所偽簽之蔡「建」勝署押不同，遂當場識破丁○○之犯行，而知上
    情。
二、案經內政部警政署國道公路警察局第六警察隊報告台灣台北地方法院檢察署檢察
    官聲請以簡易判決處刑。
      理      由
一、右揭事實一之部分業據被告於警訊、檢察官偵查及本院調查、審理時供承不諱（
    偵查卷第四頁至第六頁偵訊筆錄、第十二頁訊問筆錄、本院九十一年三月十八日
    訊問筆錄及九十一年三月二十六日審判筆錄參照），核與丙○○本人於本院九十
    一年三月二十六日審理時所供稱其從未同意被告可以其名義簽署任何文書之供述
    相符（當日審判筆錄參照），並有被告所行使偽造之前述切結書及舉發違反道路
    交通管理事件通知單在卷可稽（【通知單】在本院卷，【舉發違反道路交通管理
    事件通知單一式四聯】在偵查卷第六頁之後），復經警員戊○○、甲○○於本院
    九十一年三月二十六日審理時到庭證稱被告確有行使上開二份偽造私文書之犯行
    屬實（當日審判筆錄參照），是依(一)被害人丙○○之供述、(二)前述之切結書、舉
    發違反道路交通管理事件通知單及(三)警員戊○○、甲○○之供述等補強證據已足
    資擔保被告於警訊、檢察官偵查及本院調查、審理中所為上開任意性自白具有相
    當程度之真實性，而得使本院確信被告前述自白之犯罪事實確屬真實，從而依刑
    事訴訟法第一百五十六條第一項「被告之自白，非出於強暴、脅迫、利誘、詐欺
    、違法羈押或其他不正之方法，且與事實相符者，得為證據。」及第二項「被告
    之自白，不得作為有罪判決之唯一證據，仍應調查其他必要之證據，以察其是否
    與事實相符。」規定，本院自得依被告前述自白及各該補強證據認定被告確有為
    前述犯行，而被告並非丙○○或蔡健勝本人，其竟行使偽造丙○○名義之上開切
    結書私文書、蔡健勝名義之上開收受通知單私文書，自足以生損害於丙○○、蔡
    健勝及警察機關、交通監理機關對於違反道路交通管理處罰條例規定行為人處罰
    之正確性，本件事證明確，被告犯行堪以認定。
二、核被告丁○○所為，係犯刑法第二百十六條、第二百十條之行使偽造私文書罪。
    被告偽造丙○○、蔡健勝之署押於前開切結書私文書、收受通知單私文書上之行
    為，係屬偽造私文書行為之一部，不另構成偽造署押罪；另其偽造私文書而後行
    使，該偽造私文書之低度行為應為行使之高度行為所吸收，亦不另論罪（最高法
    院六十九年台上字第六九五號判例參照）。又被告雖先後有二次行使偽造私文書
    之犯行，惟係在同一地點，時間先後僅有三分鐘之隔之密接時地實施，依最高法
    院八十六年台上字第三二九五號判例「連續犯之成立，除主觀上須基於一個概括
    之犯意外，客觀上須先後數行為，逐次實施而具連續性，侵害數個同性質之法益
    ，其每一前行為與次行為，依一般社會健全觀念，在時間差距上，可以分開，在
    刑法評價上，各具獨立性，每次行為皆可獨立成罪，構成同一之罪名，始足當之
    ；如數行為於同時同地或密切接近之時地實施，侵害同一之法益，各行為之獨立
    性極為薄弱，依一般社會健全觀念，在時間差距上，難以強行分開，在刑法評價
    上，以視為數個舉動之接續施行，合為包括之一行為予以評價，較為合理，則屬
    接續犯，而為包括之一罪。」所揭示之旨，其該二次行使偽造私文書之犯行，係
    在密切接近之時地實施，侵害同一之法益，在刑法上乃是屬於二個行使偽造私文
    書舉動之接續施行，被告所為上開行為之最終之目的則是欲以該二次行使偽造私
    文書行為之接續實施，規避無照駕駛之處罰，故屬包括一罪之接續犯，應予說明
    。爰審酌被告其犯罪動機、犯罪手段、智識程度、所生危害暨於偵審中皆能坦承
    犯行顯已知所悔悟等一切情狀，量處如主文所示之刑，並諭知易科罰金之折算標
    準。末查被告前未曾受有期徒刑以上刑之宣告，此有台灣高等法院檢察署刑案記
    錄簡覆表一紙附卷可憑，且被告現有正當之職業（本院卷內之在職證明書參照）
    ，其經此偵查審判經過，自當知所警惕而無虞再犯，本院綜核各情認上開刑之宣
    告，已足策其自新，因認所宣告之刑，以暫不執行為適當，併諭知緩刑二年，以
    啟其自新。
三、檢察官於聲請簡易判決書犯罪事實欄雖未記載被告有行使前述偽造切結書私文書
    、行使前述偽造收受通知單私文書之犯行，惟如前所述，被告此二次行使偽造私
    文書之犯行，與檢察官在聲請簡易判決處刑書犯罪事實欄所記載被告在前開通知
    單偽造署押之犯行，本屬實質上一罪之吸收犯、接續犯關係，依刑事訴訟法第四
    百五十一條「第一項聲請（書面聲請簡易判決處刑），與起訴有同一之效力。」
    、第二百六十七條「檢察官就犯罪事實一部起訴者，其效力及於全部。」規定，
    本院自得就檢察官未於聲請簡易判決處刑書犯罪事實欄所記載之上開事實，於本
    件併為審理、判決。又本件檢察官於聲請簡易判決處刑書之證據及所犯法條欄雖
    記載本件被告之所犯法條為刑法第二百十七條第一項之偽造署押罪，惟本院對被
    告據以論罪科刑之犯罪事實，如前所述，已較檢察官聲請以簡易判決處刑之犯罪
    事實擴張，依最高法院八十三年度台上字第四六八二號判決「刑事訴訟法第三百
    條所謂變更起訴法條，係指在不擴張及減縮原訴範圍之原則下，法院得就有罪判
    決，於不妨害公訴之基本社會事實同一（即公訴事實之同一性）之範圍內，得自
    由認定事實，變更檢察官所引應適用之法條而言。」所認，本件並無變更起訴法
    條之問題，亦應併予說明（其實本段之敘述，有關本院之審判範圍及被告所犯法
    條，已經由全程到庭實行公訴之公訴檢察官於本院九十一年三月二十六日審判期
    日以言詞對被告及本院作補充【起訴事實之補充】及更正【被告所犯法條】，容
    或有謂無庸再於判決書為此贅載，惟為顧及裁判書對外公開時，因未能將審判筆
    錄一併公表，為免閱讀本件判決書、聲請簡易判決處刑書之人，發現本件判決書
    、聲請簡易判決處刑書為何有上述之差異，爰仍予以說明如上）。
四、如附表二所示之署押，如前所述均係由被告所偽造，依刑法第二百十九條規定該
    偽造之署押，不問屬於犯人與否，應由本院宣告沒收。
據上論斷，應依刑事訴訟法第四百五十二條、第二百九十九條第一項前段，刑法第二
百十六條、第二百十條、第四十一條第一項前段、第二百十九條、第七十四條第一款
，罰金罰鍰提高標準條例第二條，判決如主文。
本案經檢察官乙○○到庭執行職務
中      華      民      國    九十一    年      四      月  二十五    日
                                      臺灣臺北地方法院刑事第三庭
                                          法  官  葉  建  廷
右正本證明與原本無異。
如不服本判決，應於判決送達後十日內向本院提出上訴狀(應抄附繕本)。告訴人
或被害人如對於本判決不服者，應具備理由請求檢察官上訴，其上訴期間之計算
係以檢察官收受判決正本之日期為準。
                                          書記官  許  婉  如
中      華      民      國    九十一    年      四      月    二十五    日
附錄本案論罪科刑法條全文：
中華民國刑法第二百十條：
偽造、變造私文書，足以生損害於公眾或他人者，處五年以下有期徒刑。
中華民國刑法第二百十六條：
行使第二百十條至第二百十五條之文書者，依偽造、變造文書或登載不實事項或使登
載不實事項之規定處斷。
中華民國刑法第二百十九條：
偽造之印章、印文或署押，不問屬於犯人與否，沒收之。
附表一：
                切    結    書
本人      於    年    月    日    時    分，駕駛車號        自小客車行經國
道三號    公路    公里    向，因未依規定攜帶駕駛執照，被  貴局員警稽查發現
，特立此據證明本人確領有合格有效之駕「使」（本院按應為駛之誤）執照，若有虛
假，願負刑法第二百十四條使公務人員登載不實罪。
                此    致
內政部警政署國道公路警察局第六警察隊
                立切結書人：
                身分證字號：
                出生日期  ：
                駕照住址  ：
                值勤隊員  ：
中      華      民      國      年      月      日      星期
附表二：
(一)存放於內政部警政署國道公路警察局第六警察隊內如附表一所示九十年十月十日切
  結書上「立切結書人欄」內偽造之「丙○○」署押壹枚、指印壹枚。
(二)內政部警政署國道公路警察局公警局交字第Ｚ00000000號舉發違反道路交
  通管理事件通知單（含通知聯、移送聯、迴覆聯、存根聯）上「收受通知聯者簽章
  」欄內偽造之「蔡健勝」署押肆枚、指印肆枚（在台灣台北地方法院檢察署九十年
  度偵字第二０九二九號偵查卷第六頁之後）
